臺灣高等法院民事判決　　　　　　　　 96年度再更(一)字第2號
再審原告　　乙○○
訴訟代理人　謝天仁律師
再審被告　　台北縣製茶業職業工會
法定代理人　甲○○
訴訟代理人　廖忠信律師
複代理人　　陳雅珍律師
上列當事人間損害賠償事件，再審原告對於中華民國93年12月15
日本院92年度上字第 338號確定判決提起再審，經最高法院第一
次發回更審，本院於96年11月6日言詞辯論終結，判決如下：
    主  文
再審之訴駁回。
再審及發回前第三審訴訟費用由再審原告負擔。
    事實及理由
一、再審原告主張：本院92年度上字第 338號確定判決（下稱原
    確定判決）依侵權行為之法律關係為再審原告敗訴判決部分
    ，有民事訴訟法第496條第1項第 1款適用法規顯有錯誤之再
    審事由。又原確定判決就有利於再審原告之再原證13、14、
    18、19、21未予審酌，有民事訴訟法同條項第13款發現未經
    斟酌之證物足以影響判決結果之再審事由，為此提起再審之
    訴。並聲明：(一)本院92年度上字第338號判決不利於再審原
    告部分廢棄。(二)上開廢棄部分，駁回再審被告於第一審之訴
    及假執行之聲請。
二、再審被告則以：原確定判決對於再審原告侵權行為之事實認
    定，為原確定判決事實審法院取捨證據、認定事實之職權行
    使範圍，至於法律見解之歧異，再審原告對之縱有爭執，亦
    難謂為適用法規顯有錯誤，而據為再審之理由；再審原告所
    指發現未經斟酌之證物，非但業經再審原告於原確定判決訴
    訟程序中提出，且對於原確定判決之結果不生影響等語，資
    為抗辯。並答辯聲明：再審之訴駁回。
三、民事訴訟法第496條第1項第1款適用法規顯有錯誤部分：
  (一)按確定判決適用法規顯有錯誤者，得以再審之訴對之聲明不
    服，民事訴訟法第 496條第1項第1款固定有明文。惟所謂「
    適用法規顯有錯誤」，係指確定判決所適用之法規顯然不合
    法律之規定或與司法院尚有效之大法官會議之解釋及最高法
    院尚有效之判例顯然違反者而言（最高法院60年台再字第17
    0號判例、 57年台上字第1091號判例意旨參照）。再所謂「
    適用法規顯有錯誤」，不包括漏未斟酌證據、認定事實錯誤
    、及在學說上諸說併存尚無法規判解可據者（最高法院63年
    台上字第880號、 57年台上字第1091號判例意旨參照）。另
    判決理由不備、取捨證據失當、調查證據欠週，亦不包括在
    民事訴訟法496條第l項第l款適用法規顯有錯誤之範圍內。
  (二)再審原告主張：依會計師查核報告及證人證詞均無法證明再
    審被告之款項為再審原告易持有為所有而侵吞入己之具體事
    實，原確定判決竟以再審原告經手錢，而金錢有短少，即認
    再審原告構成侵權行為，顯有適用法規（指民法第 184條及
    民事訴訟法第 277條）顯有錯誤之再審事由云云。惟再審原
    告是否有侵吞再審被告款項之侵權行為，業經原確定判決審
    酌一切證據詳為認定，此純屬事實審法院取捨證據、認定事
    實之職權行使範圍，縱原確定判決認定事實有誤，或有漏未
    斟酌證據之情事，依上揭判例意旨，非得指為適用法規顯有
    錯誤，再審原告執此提起再審之訴，洵屬無據。
四、民事訴訟法第496條第1項第13款當事人發現未經斟酌之證物
　　，如經斟酌可受較有利益裁判部分：
  (一)按當事人發現未經斟酌之證物或得使用該證物者，以如經斟
    酌可受較有利益之裁判者為限，得以再審之訴對於確定終局
    判決聲明不服，民事訴訟法第496條第1項第13款定有明文。
    是依上開法文但書之規定，當事人提起再審之訴，以發現未
    經斟酌或得使用之證據為理由者，必以該證據若經斟酌可受
    較有利益之裁判者為限（最高法院18年上字第710號判例意
    旨參照）。反之，當事人縱提出其所謂發現未經斟酌之證物
    ，若經斟酌仍不能受較有利益之裁判者，自仍不得以之為再
    審理由。
  (二)再審原告提出再原證13、14、18、19、21號等，依民事訴訟
    法第496條第1項第13款之規定就原確定判決提起再審，惟按
    再審原告所提上開證據（即再原證13現金帳、再原證14台北
    縣製茶業職業工會資產負債表、再原證18、19台北縣製茶業
    職業工會收入傳票、再原證21現金帳），無非要證明證人陳
    虹君、游孟梓、王玉惠等所為證言不實在且與事實不符，不
    足為再審原告不利之證明等情。第查原確定判決審酌一切證
    據資料，以再審原告自82年10月間起至89年間止確實擔任再
    審被告工會之秘書兼出納之工作，負責保管再審被告工會所
    有存摺，製單請款、提領款項、支付款項，以及收取保管每
    日會計彙整收取之現金等業務，再審被告工會會計僅負責簿
    記記帳工作，且由再審原告加以監督、審核，再審原告身為
    再審被告工會之財務主管，則嗣後再審被告工會現款短少新
    台幣 (下同)3,038,526元之款項，再審被告主張係遭再審原
    告挪用侵占，應堪採信，至再審原告否認證人陳虹君、游孟
    梓、王玉惠等之證言及所為辯解，均非可採等情（並於判決
    理由四之(一)(二)(三)(四)各點詳予指駁），而為再審原告應賠償再
    審被告3,038,526元及法定遲延利息之判決，並駁回再審被
    告逾此之請求（見原確定判決理由）。經核，原確定判決，
    認事用法俱無不合。再審原告縱曾對證人陳虹君、游孟梓、
    王玉惠提出刑事偽證之告發，但早經台灣板橋地方法院檢察
    署檢察官於94年2月18日以94年度偵字第928號為不起訴處分
    （見卷附本院更(一)卷82頁起93年度上易字第466號刑事判決
    理由欄三、(七)所載），顯難認證人陳虹君、游孟梓、王玉惠
    之證言為虛偽。是原確定判決縱經斟酌再審原告所提之上開
    證據（即再原證13、14、18、19、21），仍不能為再審原告
    有利之裁判，揆之民事訴訟法第496條第1項第13款但書，再
    審原告據以提起本件再審，並無理由，不應准許。
五、綜上所述，本件再審原告依民事訴訟法第496條第 1項第1款
    及第13款之規定，提起本件再審之訴，均無理由，應予駁回
    。至再審原告其餘主張及陳述，經審酌後認與判決結果無涉
    ，無一一論述之必要，併此敘明。
六、據上論結，本件再審之訴為無理由，依民事訴訟法第78條，
    判決如主文。
中　　華　　民　　國　　96　　年　　11　　月　　27　　日
                    民事第四庭
                        審判長法　官  張劍男
                              法  官  彭昭芬
　　　　　　　　　　　        法  官  陳昆煇
正本係照原本作成。
如不服本判決，應於收受送達後20日內向本院提出上訴書狀，其
未表明上訴理由者，應於提出上訴後20日內向本院補提理由書狀
（均須按他造當事人之人數附繕本）上訴時應提出委任律師或具
有律師資格之人之委任狀；委任有律師資格者，另應附具律師資
格證書及釋明委任人與受任人有民事訴訟法第466條之1第1項但
書或第2項（詳附註）所定關係之釋明文書影本。
中　　華　　民　　國　　96　　年　　11　　月　　28　　日
　　　　　　　　　　　　　　　書記官  董曼華
附註：
民事訴訟法第466條之1（第1項、第2項）：
對於第二審判決上訴，上訴人應委任律師為訴訟代理人。但上訴
人或其他法定代理人具有律師資格者，不在此限。
上訴人之配偶、三親等內之血親、二親等內之姻親，或上訴人為
法人、中央或地方機關時，其所屬專任人員具有律師資格並經法
院認為適當者，亦得為第三審訴訟代理人。
